臺灣高等法院民事判決　九十一年度上易字第九四三號
　　上　訴　人　甲○○
　　被上訴人　　乙○○
右當事人間請求損害賠償事件，上訴人對於中華民國九十一年八月十四日臺灣臺北地
方法院九十一年度訴字第三三一二號第一審判決，提起上訴，本院判決如左：
    主      文
上訴駁回。
第二審訴訟費用由上訴人負擔。
    事實及理由
一、被上訴人主張：上訴人明知訴外人應偉係被上訴人之配偶，竟仍於民國（下同）
    九十年八月間連續多次在台北市○○○路○段五十五之一號皇都飯店三０四號房
    等地與應偉相姦，致被上訴人原本美滿之家庭，因上訴人之介入而陷入不安之狀
    態，且因上訴人與被上訴人之夫相姦一事，使被上訴人身體健康及精神狀態均遭
    受莫大打擊，爰依民法第一百八十四條第一項、第一百九十五條第三項、第一項
    之規定請求上訴人給付被上訴人慰撫金新台幣（下同）一百二十萬元及自起訴狀
    繕本送達翌日起算之法定遲延利息等語。原審為被上訴人一部勝訴、一部敗訴之
    判決，判命上訴人應給付被上訴人五十萬元及法定遲延利息，被上訴人就其敗訴
    部分未提起上訴，對於上訴人之上訴則聲明駁回上訴。
二、上訴人則以：上訴人與被上訴人之夫應偉係於九十年八月初開始交往，然於二人
    交往之前，被上訴人之婚姻關係即已發生嚴重問題，故上訴人之行為與被上訴人
    主張遭受之非財產上損害間並無因果關係。縱認被上訴人所受之精神痛苦，與上
    訴人之行為有因果關係，然被上訴人之痛苦多半來自其本身與應偉間夫妻相處問
    題，不能全歸責於上訴人，故被上訴人對其婚姻裂痕所造成之痛苦，亦與有過失
    。又上訴人與應偉交往僅三週，期間僅發生三次性關係，事發後即與應偉分手，
    且上訴人現處無業狀態，被上訴人請求上訴人給付一百二十萬元慰撫金，及原審
    判命上訴人給付被上訴人五十萬元慰撫金，均屬過高等語，資為抗辯。原審為上
    訴人一部勝訴、一部敗訴之判決，判命上訴人應給付被上訴人五十萬元及法定遲
    延利息，上訴人就其敗訴部分提起上訴，聲明：(一)原判決不利於上訴人之部分廢
    棄。(二)右廢棄部分，被上訴人在第一審之訴及假執行之聲請均駁回。
三、查被上訴人主張上訴人明知應偉係被上訴人之配偶，竟仍於九十年八月間連續多
    次在台北市○○○路○段五十五之一號皇都飯店三０四號房等地與應偉相姦，嗣
    被上訴人於同年八月二十五日二十三時許會同警方於上址查獲，上訴人因而犯有
    通姦罪，經原審法院以九十一年簡字第一四四一號判處有期徒刑三月，得易科罰
    金，並緩刑二年確定在案等情，為上訴人所自認，並經本院調閱上開刑事案卷查
    明無訛，堪信為真實。上訴人雖以其上開通姦行為與被上訴人所受之損害間並無
    因果關係，縱有因果關係，被上訴人就其損害之發生、擴大亦與有過失等語置辯
    。惟查：
  (一)依上訴人所提出其與應偉間之ICQ網路通聯紀錄觀之（見原審卷第十六至二三頁
    ），彼等至遲自九十年六月二十七日起已開始交往，迄至同年八月二十五日遭警
    查獲上開通姦行為時止，已近二個月，且應偉於九十年八月二十六日警訊時亦供
    稱其與上訴人認識二個月，發生過三至四次性行為等語（見臺灣台北地方法院檢
    察署九十年度偵字第二二四六一號卷第六頁），是上訴人辯稱其與應偉僅交往三
    週等語，尚不可採。又依上開通聯紀錄所示，上訴人與應偉交往期間，彼等二人
    之通聯日期密集，通聯時間或早或晚不定，且每次通聯時間動輒達一、二小時，
    顯見上訴人與應偉之交往已影響被上訴人之正常婚姻生活。
  (二)上訴人主張其與應偉交往之前，被上訴人之婚姻關係即已發生嚴重問題，其行為
    與被上訴人主張所遭受之非財產上損害間並無因果關係等情，為被上訴人所否認
    。經查被上訴人與應偉於八十九年一月三十日結婚，於同年八月八日育有一子，
    此有戶籍謄本在卷可稽（見本院卷第四九頁），迄至九十一年一月五日止，應偉
    尚且多次攜同被上訴人及其稚子出遊，亦有照片附卷為證（見原審卷第八六至九
    九頁），參以應偉於警訊時亦陳稱其與被上訴人感情生活還好等語（見臺灣台北
    地方法院檢察署九十年度偵字第二二四六一號卷第六頁），是上訴人徒以上開網
    路通聯紀錄所載主張其與應偉交往之前，被上訴人之婚姻關係即已發生嚴重問題
    云云，尚不足採。又縱被上訴人與應偉間有感情失和情事，上訴人亦不得於被上
    訴人與應偉之婚姻關係尚存續期間，持續與應偉發生性關係。又查被上訴人主張
    應偉係於與上訴人交往期間始提出離婚請求，且於事發後離家等情，核與上訴人
    提出應偉於九十年八月二十三日致被上訴人之父親要求與被上訴人離婚之信函及
    上開通聯紀錄所載相符（見原審卷第二五、二七頁），足徵上訴人與應偉之通姦
    行為顯已嚴重破壞被上訴人婚姻關係之圓滿，是被上訴人因而受有精神上之損害
    ，難謂與被上訴人上開通姦行為無因果關係。被上訴人此部分所辯，尚難採信。
  (三)上訴人雖主張被上訴人對其婚姻裂痕所造成之痛苦與有過失，不可全歸責於上訴
    人等語，惟查上訴人就其與應偉交往之前，被上訴人之婚姻關係即已發生嚴重問
    題之事實尚無法證明，已如上述，況縱被上訴人與應偉間確有感情失和之情事，
    是否屬可歸於被上訴人之事由所致，亦有疑義，是上訴人空言主張被上訴人就其
    損害之發生、擴大與有過失云云，亦不足採。
四、按因故意或過失，不法侵害他人之權利者，負損害賠償責任，故意以背於善良風
    俗之方法，加損害於他人者亦同；不法侵害他人之身體、健康、名譽、自由、信
    用、隱私、貞操，或不法侵害其他人格法益而情節重大者，被害人雖非財產上之
    損害，亦得請求賠償相當之金額；前述規定，於不法侵害他人基於父母、子女、
    或配偶關係之身分法益而情節重大者，準用之，民法第一百八十四條第一項及同
    法第一百九十五條第一項前段及第三項分別定有明文。查上訴人上開通姦行為已
    危害被上訴人與應偉夫妻間共同生活之美滿與幸福，其干擾被上訴人婚姻關係之
    行為，係侵害被上訴人基於配偶關係之身分法益，是被上訴人自得依上開規定請
    求上訴人賠償其非財產上之損害。
五、又按不法侵害他人之人格權，被害人受有非財產上損害，請求加害人賠償相當金
    額之慰撫金時，法院對於慰撫金之量定，應斟酌實際加害情形、所造成之影響、
    被害人痛苦之程度、兩造之身分地位經濟情形及其他各種狀況，以核定相當之數
    額（最高法院四十七年台上字第一二二一號、五十一年台上字第二二三號判例意
    旨參照）。查被上訴人為六十一年十月十四日出生，大學畢業，目前任職於證券
    公司，年薪約九十萬元等情，有被上訴人之學歷證明、九十年度薪資所得扣繳憑
    單及戶籍謄本等件在卷可按（見原審卷第七五、七六頁，本院卷第四九頁）；而
    上訴人為五十八年四月三日生，大專畢業，原任職電腦公司擔任美術編輯工作，
    年薪約五十七萬元，於九十一年八月三十一日離職，目前無業，亦有上訴人戶籍
    謄本、九十年度薪資所得扣繳憑單及離職證明等件附卷為證（見原審卷第二八、
    二九頁，本院卷第五五頁），爰審酌兩造之身分、地位、經濟狀況，及上訴人與
    應偉交往僅二個月即發生數次性行為，而被上訴人僅結婚年餘即逢此劇變等情，
    認被上訴人請求上訴人賠償其非財產上之損害五十萬元為適當，逾此部分之請求
    ，尚非有據，不應准許。上訴人雖以其目前無業為由，請求減輕其賠償責任，惟
    查上開賠償金額之酌定，已審酌上訴人之經濟狀況，且上訴人年僅三十三歲，有
    謀生能力，尚不能僅以其一時失業之狀態，即認其無賠償能力，是上訴人此部分
    所辯，尚不足採。從而，原審判命上訴人賠償被上訴人五十萬元，及自起訴狀繕
    本送達翌日即九十一年五月二十三日起算之法定遲延利息，核無不合。上訴人指
    摘原判決不當，求予廢棄改判，為無理由，應予駁回。
六、據上論結，本件上訴為無理由，依民事訴訟法第四百四十九條第一項、第七十八
    條，判決如主文。
中　　　華　　　民　　　國　　九十一　　年  　　十二    月　　二十四　　日
                                民事第十四庭
                            　　　　審判長法  官　張　劍　男
                            　　　　　　　法  官  蔡  芳  齡
                            　　　　　　　法  官  彭  昭  芬
右正本係照原本作成。
不得上訴。
中　　　華　　　民　　　國　　九十一　　年  　　十一  　月　　二十四　　日
                                          書記官　丁  華  平
